【裁判字號】    91,訴,269
【裁判日期】    920501
【裁判案由】    任用
【裁判全文】
臺北高等行政法院判決                          九十一年度訴字第二六九號
                              .
    原      告  甲○○
                丁○○
                戊○○
                己  ○
                庚○○
                辛○○
                丙○○
                壬○○
                癸○○
                子○○
                丑○○
                寅○○
                卯○○
                辰○○
                巳○○
                午○○
                未○○
                申○○
                酉○○
                戌○○
                廖若荑
                亥○○
                天○○
                地○○
                宇○○
                宙○○
                玄○○
                張  琤
                黃○○
                Ａ○○
                Ｂ○○
                Ｃ○○
                Ｄ○○
                黃國榆
                周永瑜
                Ｅ○○
                Ｆ○○
                Ｇ○○
                Ｈ○○
                Ｉ○○
                Ｊ○○
                馬挹芬
                Ｋ○○
                Ｌ○○
                Ｍ○○
                Ｎ○○
                藤淑秀
                Ｏ○○
                Ｐ  ○
                Ｑ○○
                Ｒ○○
                Ｓ○○
                Ｔ○○
                Ｕ○○
                Ｖ○○
                Ｗ○○
                Ｘ○○
                Ｚ○○
                Ｙ○○
    兼共同
    訴訟代理人  ａ○○
                ｂ○○
                乙○○
    被      告  內政部警政署
    代  表  人  王進旺署長）.
    訴訟代理人  ｅ○○
                ｄ○○
                ｃ○○
右當事人間因任用事件，原告不服公務人員保障暨培訓委員會中華民國九十年十一月
十三日九０公審決字第０一四二號再復審決定，提起行政訴訟。本院判決如左︰
    主  文
原告之訴駁回。
訴訟費用由原告負擔。
    事  實
原告甲○○等六十二人（均為現任內政部警政署入出境管理局辦事員）均係於民國（
下同）七十四年以前參加特種考試警察人員考試丙等考試戶政人員考試及格人員，因
當年臺灣省警察專科學校無力調訓，爰經各級警察機關自行辦理相關教育訓練後，由
考試院頒發考試及格證書，並以經「警察專業學習訓練」期滿核定及格之日生效，原
告等認被告未依警察人員管理條例第十一條之規定予以派任為警察官，並支領警察待
遇，卻僅支領一般公務人員之待遇，又限任職於警察機關、學校，不得任意轉調，同
為參加特種考試警察人員考試及格，卻同工不同酬，影響原告等權益，乃於八十九年
十二月五日向被告提出申請書，請求追認警察官資格，並補發俸給差額，經被告以九
十年二月六日警署人字第五六九六號書函復以：警察教育條例所定之業務訓練及各種
講習，並未涵括特種考試警察人員考試及格錄取人員之訓練，是以，原告等尚無法依
警察人員管理條例第十一條之規定，取得警察官之任用資格，自無法支給警察人員俸
給，亦無法追補服務期間之薪津差額等語。原告等不服，提起復審、再復審，均遭駁
回。原告等猶表不服，遂提起本件行政訴訟。茲摘敘兩造訴辯意旨如次：
甲、原告方面：
一、聲明：
  (一)復審決定、再復審決定及原處分均撤銷；被告應自原告等考試及格領取考試及格
    證書之日起，任用原告等六十二人為警察；兼併發給警察人員之俸給。
  (二)訴訟費用由被告負擔。
二、陳述：
  (一)公務人員之身分，應受法律保留原則之保障：
    1.公務人員保障法第七條第二項規定：「公務人員之身分應予保障，非依法律不
      得剝奪。基於身分之請求權，其保障亦同。」查原告等係於七十四年以前參加
      特種考試警察人員考試丙等考試戶政人員考試及格之人員，依六十五年一月十
      七日制定公布之警察人員管理條例第十二條已有警察人員考試及格取得警察官
      資格之規定（警察特考乙等及格取得警正四階任官資格，丙等取得警佐三階任
      官資格，丁等取得警佐四階任官資格），原告等既依六十六年六月十三日考試
      院修正發布之特種考試警察人員考試規則第八條規定完成警察人員專業訓練，
      並依同規則第九條規定取得考試院頒發之特考及格證書，是依法應取得警察官
      任用資格。
    2.按依六十五年一月十七日制定公布之警察人員管理條例第十一條第二項係規定
      ：「警察官之任用，除具備前項各款資格之一外，警佐一階以上，應經警官學
      校畢業或訓練合格；警佐二階以下，應經警察學校畢業或訓練合格。」本案被
      告於原告考試及格時，因當年臺灣省警察專科學校無力調訓，爰經各級警察機
      關自行辦理相關教育訓練後，由考試院頒發考試及格證書，並經「警察專業學
      習訓練」期滿核定及格，應已取得警察官任用資格；惟被告卻以八十一年三月
      二十七日修正公布警察人員管理條例施行細則第四條第二項規定：「本條例第
      十一條第二項所稱訓練合格，指依警察教育條例所定之業務訓練及各種講習合
      格，其期間不得少於四個月。」及銓敘部八十八年五月十二日八八台審三字第
      一七五０二二四號函以，臺灣警察專科學校警察特考班結業資格，前經該部函
      准被告八十七年五月二十八日台（八七）內人字第八七八二二０九號函釋略以
      ：「該訓練係屬取得考試及格之訓練，非屬警察教育條例第六條所定現職人員
      各類班別。」為由，認原告等當年經各級警察機關自行辦理之相關教育訓練，
      係取得考試及格資格之訓練，非屬依警察教育條例所定之業務訓練及各種講習
      ，故無法依修正公布前之警察人員管理條例第十一條之規定，取得警察官之任
      用資格。是被告對修正前警察人員管理條例第十一條所稱之訓練認定，顯然恣
      意，且將當年警察專科學校缺乏充分訓練能量之問題，轉給原告負擔。
  (二)信賴保護原則之旨趣：按行政程序法第八條規定：「行政行為，應以誠實信用之
    方法為之，並應保護人民正當合理之信賴。」係我國行政程序法關於信賴保護原
    則之具體規定。按信賴保護原則乃一公法上之基本原則，無論中央或地方行政機
    關均應受其拘束，而信賴保護原則之適用本即須究明事實，依具體情形而為利益
    衡量之判斷。而信賴保護原則仍指人民因相信既存之法規，而安排其生活或處置
    其財產，則不能因嗣後法規之修正或制定，而使人民遭受不能預見之損害，用以
    保障人民之既得權。復查本案原告等依六十五年一月十七日制定公布之警察人員
    管理條例第十一條第二項規定，經「警察專業學習訓練」期滿核定及格本應已取
    得警察官任用資格，自不得因八十六年五月二十一日修正後警察人員管理條例而
    喪失原告等之資格。縱基於當時時空之考量，致訓練內容有別，亦應給予原告等
    補訓之機會，惟查被告卻以業經廢止（八十六年七月二十五日考試院（八六）考
    台組參一字第０四七一一號令）之特種考試警察人員考試錄取人員訓練辦法第六
    條第一項規定：「民國七十四年以前錄取之人員，已接受訓練者，不得再補訓。
    自民國七十五年起，特種考試警察人員考試乙、丙、丁等考試，考試錄取未經警
    察專業訓練人員，應接受警察教育機關為期九個月以上之警察專業養成教育。」
    認七十四年以前錄取人員，已接受訓練者，不得再予補訓，拒絕原告等之請求。
    被告估不論其違反人民信賴於先，且如認七十四年以前錄取之人員，已接受訓練
    者，不得再補訓，顯見被告認原告當時所受訓練與警察教育條例所定之業務訓練
    ，二者性質相同，準此，被告自應授予警察官資格；惟如前所述，被告卻又認原
    告等所受之訓練，僅係「取得考試及格資格之訓練，非屬依警察教育條例所定之
    業務訓練及各種講習」，前後矛盾，實不明其所以；況以業經廢止之訓練辦法否
    准被告等之請求，如此行徑，致被告等之身分保障於何地。
  (三)說明理由義務：按行政程序法第四十三條明定，行政機關為行政處分其理由告知
    之義務。本案原告等之服務機關內，相同工作職務內容之人員有因係七十四年以
    後考試及格錄取，即得以補訓以警察官任用，如係七十四年以前考試及格錄取卻
    不得補訓而以一般公務人員任用，其理由為何，原處分、復審決定及再復審決定
    ，均未見說明上開差別合理之理由與正當性基礎。
  (四)按公務員考試法第三條規定，特種考試錄取人員，僅取得申請舉辦特種考試機關
    及其所屬機關有關職務任用資格。「特種考試警察人員考試規則」暨「警察人員
    管理條例」歷年修正，均明定特種考試警察人員考試及格者可取得警察官任用資
    格，被告卻曲意以所受訓練不符警察人員管理條例第十一條規定，片面否定原告
    等依法應取得之任用資格，已有公然違反公務人員考試法之嫌。
  (五)六十六年考試院修正發布之「特種考試警察人員考試規則」第八條，本考試錄取
    人員，未受警察教育或訓練者應經警察專業訓練合格。同法第九條，應行訓練人
    員之考試及格證書，應俟訓練期滿後由考選部核轉考試頒發。經查七十四年以前
    警察特考錄取之警校畢業生或曾受警察教育訓練者，因無特考及格訓練之規定，
    依上開特考規則，不必再受任何訓練即逕以警察官派用；至於未受警察教育訓練
    者只要依規定訓練，取得考試院頒發之警察特考及格證書，理應與曾受警察教育
    者取得同樣的任用資格方是。換言之警察特考及格所取得之任用資格應完全相同
    方合乎法律平等的原則。銓敘部函准內政部八十七年五月二十八日台（八七）內
    人字第八七八二二０九號函釋以：「原告所受訓練係屬取得考試及格之訓練」，
    同屬特考錄取之警校畢業者，所受之訓練係屬警察養成教育，未受此項特考及格
    訓練，依該函釋應屬未完成考試，根本不具任用資格，又如何能逕行派充以警察
    官任用？憲法保障人民基本權益，不受歧視，國家考試係屬任用資格考試，難道
    可允許差別待遇存在？上開銓敘部函准內政部之函釋，已逾越公務人員考試法授
    權之範圍，應屬違法，又如何能單獨適用七十四年以前特考及格人員。
  (六)有關七十五年考試院會銜行政院發布之「特種考試警察人員考試錄取人員訓練辦
    法」，雖經考試院八十七年七月二十五日考台組參一字第０四七一一號令廢止。
    但中央法規標準法第十八條規定，各機關受理人民聲請許可案件，除依其性質應
    適用行為時之法規外，如在處理程序終結前據以准許之法規未廢止或禁止所聲請
    事項者適用舊法規。有關原告特考警察官任用資格之問題，自七十四年特考及格
    時即已存在，七十五年上開特考訓練辦法發布，部分同仁依該辦法完成訓練，得
    以警察官任用，原告等自可要求比照辦理。該訓練辦法限制七十四年以前特考及
    格人員不得補訓，被告從未將不得補訓之原因及法令依據周知（答辯書所稱已說
    明，係提起復審、再復審過程之辯詞，原告對其說法並不認同），上開就特考錄
    取人員發布之警察專業訓練辦法，既以法規命令之方式認定原告所受之警察專業
    訓練合規定，且已取得特考及格證書，不得再補訓自屬合情合理。法規上即已承
    認原告等所受訓練合乎規定，未依法補正係被告之怠惰與違失。自不宜主張以該
    訓練辦法八十七年廢止，而否定原告等應得之權益。何況特種考試警察人員考試
    ，自始即屬警察人員任用資格考試（未經警察特考及格不得任警察官，考試院曾
    就黑官問題要求被告處理，即為明證）再查「特種考試警察人員考試規則」雖經
    多次修正迄今仍維持（並未禁止）考試取得警察官任用資格之傳統。
乙、被告方面：
一、聲明：(一)駁回原告之訴。(二)訴訟費用由原告負擔。
二、陳述：
  (一)查六十五年一月十七日制定公布之「警察人員管理條例」第十一條第二項規定：
    「警察官之任用，除具備前項各款資格之一外，警佐一階以上，應經警官學校畢
    業或訓練合格；警佐二階以下應經警察學校畢業或訓練合格」，該條文並於八十
    六年五月二十一日修正為：「警察官之任用，除具備前項各款資格之一外，職務
    等階最高列警正三階以上，應經警察大學或警官學校畢業或訓練合格；職務等階
    最高列警正四階以下，應經警察大學、警官學校、警察專科學校或警察學校畢業
    或訓練合格。」又「警察人員管理條例施行細則」第四條第二項復規定：「本條
    例第十一條第二項所稱訓練合格，指依警察教育條例所定之業務訓練及各種講習
    合格，其期間不得少於四個月。」又按警察教育條例規定略以，警察學校設警員
    班、預備班，警察專科學校設專科警員班，警官學校設本科、研究所並得設警佐
    班、專業班等辦理現職人員進修教育及得設警正班、警監班、研究班等辦理現職
    人員深造教育。本案前經銓敘部函准內政部八十七年五月二十八日台（八七）內
    人字第八七八二二○九號函釋略以：「該訓練係屬取得考試及格之訓練，非屬警
    察教育條例第六條所定現職人員各類班別」是以，「警察教育條例」所定之「業
    務訓練及各種講習」，並未涵括特種考試警察人員考試及格錄取人員之訓練，因
    此，本案原告張員等六十二員尚無法依「警察人員管理條例」第十一條之規定，
    取得警察官之任用資格，自無法支給警察人員俸給。另現行「警察人員管理條例
    施行細則」第四條第二項條文內容，係六十五年七月訂定發布，迄今並未修正，
    非如原告等所稱「民國八十一年三月二十七日修正公布」，併予敘明。
  (二)本案原告等稱：「被告卻以業經廢止（八十六年七月二十五日考試院（八六）考
    台組參一字第０四七一一號令）之特種考試警察人員考試錄取人員訓練辦法第六
    條第一項規定：「民國七十四年以前錄取人員，已接受訓練者，不得再予補訓。
    自民國七十五年起，特種考試警察人員考試乙、丙、丁等考試，考試錄取未經警
    察專業訓練人員，應接受警察教育機關為期九個月以上之警察專業養成教育』認
    民國七十四年以前錄取人員，已接受訓練者，不得再予補訓，拒絕原告等之請求
    。」部分，本案原告等均係七十五年以前參加特種考試警察人員考試及格錄取人
    員，自應適用考試院五十六年十月四日核定修正「特種考試警察人員考試錄取人
    員學習訓練辦法」之規定。另按七十五年考試院會銜行政院發布之「特種考試警
    察人員考試錄取人員訓練辦法」第六條第一項明定：「民國七十四年以前錄取人
    員，已接受訓練者，不得再予補訓。自民國七十五年起，特種考試警察人員考試
    乙、丙、丁等考試，考試錄取未經警察專業訓練人員，應接受警察教育機關為期
    九個月以上之警察專業養成教育」，係指七十四年以前錄取人員，已接受訓練者
    ，因已完成考試及格之程序，故不得再予補訓（按該訓練非屬警察教育條例所定
    之業務訓練）；至七十五年起經警察特考錄取人員，應接受警察教育機關為期九
    個月以上之警察專業養成教育，因上開訓練係屬完成考試及格之訓練，同時又屬
    於警察教育條例所定之各類班別，符合警察人員管理條例第十一條第二項規定，
    取得警察官之任用資格；本案原告等均於七十五年以前接受訓練，因該訓練非屬
    警察教育條例所稱之業務訓練，且業完成考試及格之程序，並領有特考及格證書
    在案，無法再予補訓，原告所稱顯與事實不符，且對上開法令適用有所誤解。
  (三)至原告所稱：「七十四年以後考試及格錄取，即得以補訓以警察官任用，如係七
    十四年以前考試及格錄取，卻不得補訓而以一般公務人員任用，其理由為何，原
    處分、‧‧‧，均未見說明上開差別合理之理由與正當性基礎。」部分，經查被
    告業就原告等申請事由，依特種考試警察人員考試錄取人員訓練辦法、警察人員
    管理條例及其施行細則、銓敘部函示等於九十年二月六日以警署人字第五六九六
    號書函詳予答復原告在案。
    理  由
一、按六十五年一月十七日制定公布之「警察人員管理條例」第十一條第二項規定：
    「警察官之任用，除具備前項各款資格之一外，警佐一階以上，應經警官學校畢
    業或訓練合格；警佐二階以下應經警察學校畢業或訓練合格。」該條文並於八十
    六年五月二十一日修正為：「警察官之任用，除具備前項各款資格之一外，職務
    等階最高列警正三階以上，應經警察大學或警官學校畢業或訓練合格；職務等階
    最高列警正四階以下，應經警察大學、警官學校、警察專科學校或警察學校畢業
    或訓練合格。」又六十五年七月十五制訂公布之「警察人員管理條例施行細則」
    第四條第二項復規定：「本條例第十一條第二項所稱訓練合格，指依警察教育條
    例所定之業務訓練及各種講習合格，其期間不得少於四個月。」又五十六年十月
    四日公布之「特種考試警察人員考試錄取人員學習訓練辦法」第二條規定：「特
    種考試警察人員考試錄取未經警察專業學習或訓練人員，由內政部分別交由中央
    警官學校及臺灣省警察學校辦理學習或訓練事宜。．．．(二)丙、丁等考試錄取人
    員學習或訓練，由臺灣省警察學校辦理。」第六條規定：「自四十九年至五十五
    年之特種考試警察人員考試錄取未經警察專業學習或訓練人員，合併一次辦理學
    習或訓練一個月至三個月。」又七十五年七月十六日修正公布之「特種考試警察
    人員考試錄取人員訓練辦法」第六條第一項規定：「民國七十四年以前錄取人員
    ，已接受訓練者，不得再予補訓。自民國七十五年起，特種考試警察人員考試乙
    、丙、丁等考試，考試錄取未經警察專業訓練人員，應接受警察教育機關為期九
    個月以上之警察專業養成教育。」又按警察教育條例第三條規定：「警察學校設
    警員班及預備班」，第四條規定：「警察專科學校設專科警員班」。
二、查原告等於八十九年十二月五日向被告提出申請書，請求追認警察官資格，並補
    發俸給差額，經被告以九十年二月六日警署人字第五六九六號書函復以：警察教
    育條例所定之業務訓練及各種講習，並未涵括特種考試警察人員考試及格錄取人
    員之訓練，是以，原告等尚無法依警察人員管理條例第十一條之規定，取得警察
    官之任用資格，自無法支給警察人員俸給，亦無法追補服務期間之薪津差額等語
    ，無非以「警察人員管理條例施行細則」第四條第二項復規定：「本條例第十一
    條第二項所稱訓練合格，指依警察教育條例所定之業務訓練及各種講習合格，其
    期間不得少於四個月。」及「特種考試警察人員考試錄取人員訓練辦法」第六條
    第一項規定：「民國七十四年以前錄取人員，已接受訓練者，不得再予補訓。」
    及內政部八十七年五月二十八日台（八七）內人字第八七八二二○九號函釋略以
    ：「該訓練係屬取得考試及格之訓練，非屬警察教育條例第六條所定現職人員各
    類班別」等規定為論據。
三、查原告等六十二人係分別於六十五年度至七十三年度參加特種考試警察人員考試
    錄取人員，有關考試之學習訓練及任官資格之取得，自應適用當時有效之六十五
    年一月十七日制訂公布之警察人員管理條例第十一條第二項、六十五年七月十五
    日制訂公布之「警察人員管理條例施行細則」第四條第二項、五十六年十月四日
    公布之「特種考試警察人員考試錄取人員學習訓練辦法」（下稱訓練辦法）第二
    條、第六條等規定，合先敘明。查行為時訓練辦法第二條既規定：「特種考試警
    察人員考試錄取未經警察專業學習或訓練人員，丙、丁等考試錄取人員學習或訓
    練，由臺灣省警察學校（七十七年六月十五日改制為台灣警察專科學校）辦理。
    」則被告自應依法行政，將原告等交由臺灣省警察學校辦理學習或訓練，縱因當
    時臺灣省警察學校無力調訓而將原告等交由各分發機關自行辦理訓練，依法亦應
    視同臺灣省警察學校之訓練，惟「警察人員管理條例」第十一條第二項所謂之「
    訓練合格」業經該條例施行細則第四條第二項定義為：「依警察教育條例所定之
    業務訓練及各種講習合格，其期間不得少於四個月」（現行「警察人員管理條例
    施行細則」第四條第二項條文，係六十五年七月十五日訂定公布，迄今並未修正
    ，非如原告等所稱「民國八十一年三月二十七日修正公布」），而因警察教育條
    例中警察學校得開設之班別只有警員班及預備班，並無警察特考訓練班，因此原
    告等參加之警察特考訓練班，尚難認為係依警察教育條例所定之業務訓練及各種
    講習，是被告認原告等尚不符「警察人員管理條例」第十一條第二項所定「訓練
    合格」之要件，而駁回原告等追認警察官資格並補發俸給差額之請求，尚屬於法
    有據。
四、原告等主張：渠等既依六十六年六月十三日考試院修正發布之「特種考試警察人
    員考試規則」第八條規定完成警察人員專業訓練，並依同規則第九條規定取得考
    試院頒發之特考及格證書，是依法應取得警察官任用資格，被告對於訓練合格之
    認定顯然恣意，有違法律保留原則及信賴保護原則云云，就一般特種考試之性質
    而言，參加某特種考試及格之人員固取得該特種人員之任用資格，但警察特考性
    質特殊，除必須具備考試及格之要件外，是否完成警察養成教育或警察專業訓練
    ，亦為另一重要之考量要素，六十五年七月十五日制訂公布之「警察人員管理條
    例施行細則」第四條第二項將「訓練合格」嚴格限制為「依警察教育條例所定之
    業務訓練及各種講習合格」，似有將「訓練合格」限定為完成警察正規養成教育
    者，而將僅完成警察專業訓練者排除在外之意，乃當時警政主管機關之立法裁量
    ，尚難謂已逾警察人員管理條例第十一條第二項之立法意旨，亦難謂有違法律保
    留原則。本件原告等既無法証明被告曾保証原告等考試及格並完成訓練後必定取
    得警察任用資格，或被告於考試簡章中曾有類此之描述，則原告等要無主張其信
    賴利益受到侵害可言，至於原告等不能補訓，乃因七十五年七月十六日修正公布
    之「特種考試警察人員考試錄取人員訓練辦法」第六條第一項明定：「民國七十
    四年以前錄取人員，已接受訓練者，不得再予補訓。」雖該訓練辦法業經考試院
    於八十六年七月二十五日以（八六）考台組參一字第０四七一一號令廢止，惟查
    原告等均係七十四年以前警察特考錄取人員，且已接受訓練並領有特考及格證書
    ，因已完成考試及格之程序，故嗣後不得再予補訓，乃理所當然，不因該訓練辦
    法廢止而有異，原告等主張，尚無可採。
五、末查七十五年七月十六日修正公布之「特種考試警察人員考試錄取人員訓練辦法
    」第六條第一項規定：「自民國七十五年起，特種考試警察人員考試乙、丙、丁
    等考試，考試錄取未經警察專業訓練人員，應接受警察教育機關為期九個月以上
    之警察專業養成教育。」與六十五年七月十五日制訂公布之「警察人員管理條例
    施行細則」第四條第二項規定：「訓練合格，指依警察教育條例所定之業務訓練
    及各種講習合格」對照觀之，訓練辦法似已將「訓練合格」放寬為包括完成警察
    專業訓練者，而不限於完成警察正規養成教育者，查訓練辦法與施行細則之位階
    同屬法規命令，依後法優於前法之原則，似應以公布在後之訓練辦法優先適用，
    本件被告於答辯狀中亦主張：「七十五年起經警察特考錄取人員，應接受警察教
    育機關為期九個月以上之警察專業養成教育，因上開訓練係屬完成考試及格之訓
    練，同時又屬於警察教育條例所定之各類班別，符合警察人員管理條例第十一條
    第二項規定，取得警察官之任用資格」等語，惟內政部八十七年年五月二十八日
    台（八七）內人字第八七八二二０九號函釋卻以：「說明四、惟警察人員管理條
    例施行細則第四條第二項．．．及警察教育條例第六條．．．則上開人員雖經中
    央警察大學或警察專科學校訓練合格，惟該訓練係屬取得考試及格之訓練，非屬
    警察教育條例第六條所定現職人員各類班別。」等語，完全無視上開訓練辦法第
    六條第一項之規定，雖上開訓練辦法於八十六年七月二十五日經考試院廢止，惟
    內政部對於自訓練辦法七十五年修正公布至八十六年廢止這段期間，非警察學校
    畢業生考取警察特考並接受九個月以上訓練之人員，是否已取得警察任用資格，
    卻從未表示其確定之見解，被告雖於實務上加以肯認七十五年之後參加考試及訓
    練合格人員可取得警察任用資格，惟該訓練辦法於八十六年七月二十五日廢止後
    ，是否又回復必須適用警察人員管理條例施行細則第四條第二項及警察教育條例
    第六條規定，而無法取得警察任用資格，如此一來，同樣之情形分三階段作不同
    之差別待遇（六十五年至七十四年不可取得，七十五年至八十六年可取得，八十
    七年以後又不可取得），不但有違法安定性之要求，亦違反憲法及行政程序法上
    之平等原則，是被告及內政部允宜就「非警察學校畢業生考取警察特考完成訓練
    之人員是否取得警察任用資格」作通盤之檢討，在「警察人員管理條例施行細則
    」或「訓練辦法」作明確之規範，並與考試院密切配合及聯繫協調，修訂相關之
    法規命令，避免政出多門，有損政府施政之威信。
六、綜上所述，被告對於法令之訂定及適用雖有未盡周延而須檢討之處，惟對於本件
    原告等之權益尚不生影響，蓋因原告等均係七十四年以前警察特考及格人員，無
    論適用六十五年七月十五日制訂公布之「警察人員管理條例施行細則」第四條第
    二項，或七十五年七月十六日修正公布之「特種考試警察人員考試錄取人員訓練
    辦法」第六條第一項規定，均不合「警察人員管理條例」第十一條第二項所謂之
    「訓練合格」之要件，被告否准原告等追認警察官資格，並補發俸給差額之請求
    ，並無違誤，復審及再復審決定予以維持，亦無不合，原告仍執前詞，訴請撤銷
    ，為無理由。又原告撤銷之訴既無理由，則其聲明併請求被告應自原告等考試及
    格領取考試及格證書之日起，任用原告等六十二人為警察，兼併發給警察人員之
    俸給，亦無理由，應併予駁回。
據上論結，本件原告之訴為無理由，爰依行政訴訟法第九十八條第三項前段，判決如
主文。
中      華      民      國    九十二    年      五      月      一      日
                        臺 北 高 等 行 政 法 院   第 六 庭
                                           審 判 長 法  官  林樹埔
                                                    法  官  闕銘富
                                                    法  官  曹瑞卿
右為正本係照原本作成。
如不服本判決，應於送達後二十日內，向本院提出上訴狀並表明上訴理由，如於本判
決宣示後送達前提起上訴者，應於判決送達後二十日內補提上訴理由書（須按他造人
數附繕本）。
中      華      民      國    九十二    年      五      月      一      日
                                                    書記官  陳圓圓


司法院資訊處製作；財團法人民間司法改革基金會備份。
